【裁判字號】    95,台上,5897
【裁判日期】    951026
【裁判案由】    毀損
【裁判全文】
最高法院刑事判決            九十五年度台上字第五八九七號
上  訴  人  台灣高等法院檢察署檢察官
被      告  甲○○
上列上訴人因被告毀損案件，不服台灣高等法院中華民國九十五
年八月九日第二審更審判決（九十四年度上更(二)字第五九四號，
起訴案號：台灣新竹地方法院檢察署八十七年度偵續字第七八號
），提起上訴，本院判決如下：
    主  文
上訴駁回。
    理  由
按刑事訴訟法第三百七十七條規定，上訴於第三審法院，非以判
決違背法令為理由，不得為之。是提起第三審上訴，應以原判決
違背法令為理由，係屬法定要件。如果上訴理由書狀並未依據卷
內訴訟資料，具體指摘原判決不適用何種法則或如何適用不當，
或所指摘原判決違法情事，顯與法律規定得為第三審上訴理由之
違法情形，不相適合時，均應認其上訴為違背法律上之程式，予
以駁回。本件檢察官上訴意旨略稱：（一）原審對於(1)台灣新竹
地方法院檢察署八十三年度偵字第二九八九號、民國八十三年五
月六日新竹縣竹北稅捐稽徵處所呈新竹縣竹北市十興里一三號（
磚造）房屋（下稱系爭房屋）之使用及所設稅籍情形，詳載告訴
人乙○○所有梯形房屋形狀及外部尺寸面積六點八四坪，及梯形
房屋使用情形、面積住家（三）二二點六平方公尺；(2)被告之父
林德光於分割後拆除前，曾向告訴人詢問被拆除建物價值多少？
(3)原審法院七十九年度上易字第一五一號（分割共有物事件）和
解當事人於七十九年九月二十六日（和解）成立時，受命法官明
確諭示：所有權人（含被告）欲拆除他人之建物須另提民事訴訟
，除非取得執行名義，否則不得拆除他人之建物。共有物分割案
提起人林明弘要求詳細記載，法官明確諭示：民法早已規定，除
非林明弘或被告取得告訴人（按上訴理由書誤載為上訴人，下同
之承諾或執行名義，否則均不可任意拆除，無需一一記載；(4)林
明弘於八十一年十一月即將分歸於被告土地上之自有建物拆除，
被告之父及林德港、林南星均進入察看占有建物確已拆除；(5)原
審只認強制拆除後堆積林明弘寄放之雜物，卻不審酌（內有）告
訴人所有農作工具、鐵耙、農耕機車輪、木跳板、麻袋、大型磅
秤等重要據；(6)前揭農具係告訴人所有，就辯護人問林明弘「拆
的時候，你的農具東西放在那裡？」，乃把農具與林明弘個人東
西連在一起，林明弘一時不察而誤陳。等足以證明被告自始即明
知系爭房屋為告訴人所有之證據，原審置而不顧，亦未說明何以
不採之理由，有判決不載理由之違法。（二）被告之父與告訴人
係堂兄弟，同宗世居於新竹縣竹北市○○段十興小段六九地號土
地上，兩家房屋毗鄰，被告早已知悉系爭房屋為告訴人所有；證
人林錦春、林彭香妹、林明弘均證稱被拆除之系爭房屋係告訴人
所建，被告亦知悉該屋為告訴人所有等語；即被告於另案亦供稱
「我土地上只有乙○○的房屋」。依上開分割共有物事件於起訴
時所提出之土地分割前之現況使用圖，其編第十一號部分，面積
五十七平方公尺，其上有磚造建物一棟亦標示係告訴人所有。足
見被執行拆除之系爭磚造房屋屬於告訴人所有。該和解筆錄所載
林明弘所負拆除分歸被告所有土地上建物之義務，並不包括一併
拆除告訴人之建物在內。被告以民事執行程序拆除告訴人之建物
，即有毀損之故意。原判決竟謂難認被告主觀上明知所拆除之房
屋為告訴人所有，遽為有利之認定，難謂無判決不適用法則之違
誤等語。
惟查：本件原判決以公訴意旨略稱：被告甲○○明知原審法院七
十九年度上易字第一五一號分割共有物事件和解筆錄中，和解當
事人林明弘所負拆除分歸被告所有土地上建物之義務，並不包括
一併拆除告訴人之建物在內，仍蓄意以該和解筆錄為執行名義，
向不知情之台灣新竹地方法院民事執行處（下稱執行法院）聲請
以八十二年度執字第三七九八號分割共有物（強制執行）事件，
對林明弘執行拆屋還地，於八十三年三月十日誤導執行法院人員
將告訴人所有坐落於新竹縣竹北市○○段十興小段六九地號上，
門牌號碼新竹縣竹北市十興里一三號之磚造房屋一棟（即系爭房
屋）予以拆除。因認被告涉犯刑法第三百五十三條第一項之毀壞
他人建築物罪嫌。惟經審理結果，以不能證明被告犯罪，因而維
持第一審諭知被告無罪之判決，駁回檢察官在第二審之上訴，已
敘明（一）原審法院七十九年度上易字第一五一號分割共有物事
件訴訟（第一審案號：台灣新竹地方法院七十八年度訴字第一二
五三號）係林明弘所提起，由林明弘於所成立之和解筆錄上簽名
，表示願將分歸被告之土地上建物拆除，並將土地交付予被告等
文字，已足令人認為林明弘係（分歸被告）土地上建物之所有權
人或係事實上之處分權人。（二）上開分割共有物事件，其和解
條件及分割方式係由當事人自行提出，再經原審法院囑託新竹縣
竹北地政事務所人員赴現場勘測，製作複丈成果圖，以為和解筆
錄之附圖（下稱附圖）。其中林明弘所應拆除部分，載明為「分
歸被告甲○○之土地上建物」。依林明弘於起訴時所提出之分割
前現況使用圖，其所使用之部分（編號５）與告訴人使用部分（
編號11）係相連接，面積分別為二○五平方公尺、五十七平方公
尺，而與附圖中被告所分得編號６之面積三二九平方公尺，對照
觀之，林明弘當時所使用者應係附圖編號６之部分。此外，林明
弘對其所提於成立和解事項依據之「暫附圖」下方標示之面積為
何意時，分別證稱「這部分由我的（○點○○三一公頃）割出來
給甲○○，乙○○（○點○○五七公頃）沒有（土地）所有權，
也要削出來給甲○○」、「（你○點○○三一公頃是否也在甲○
○分得之土地上？）有」、「（土地的所有人是誰？）沒有分割
前，是大家共有，乙○○沒有土地持分。我是後來七十三年左右
才買的，那是在分割後才買的」、「（拆的時候，你的農具東西
放在那裡？）沒有拆之前，寄放在磚造那邊。六、七十年間就放
在那裡。八十一年拆時，才把土造房子東西也一併放在磚造的房
子。乙○○搬走之後，就沒有人住，我只是放雜物」。而依上開
「暫附圖」內被告分得土地計有包括林明弘三十一平方公尺、乙
○○五十七平方公尺，可見告訴人、林明弘之房屋當時應均占用
被告分得之土地上。（三）被告向執行法院聲請強制執行後，發
現系爭房屋由林明弘母親使用、堆積林明弘家之物品；執行法院
人員於八十三年二月十日、十七日至現場執行，亦經在場之鄰居
林南星（和解筆錄當事人之一）指稱該欲拆除之建物（系爭房屋
）為林明弘所有，乃認系爭房屋為林明弘所有而予以拆除，有執
行筆錄及照片可稽。另參以告訴人於偵查中亦自承「於六十幾年
間搬離系爭房屋至東興路九○三號新址，搬離後該房子即當放農
具等倉庫用途」，證人林明弘亦陳稱「從小即在該址出生，至二
十幾歲時方至台北居住，後因房子改建，我母親改住另一磚造房
子，有些工具就借用乙○○房子擺放」等語。告訴人所稱已於六
十幾年間即搬離該處、又將系爭房屋「借予」林明弘堆積雜物，
姑不論告訴人、林明弘間是否就系爭房屋之事實上處分權有所讓
與，如就林明弘於上開和解筆錄中表示願將分歸被告之土地上建
物拆除，以及林明弘之母確有使用系爭房屋、並堆積林明弘家之
物品，且鄰居林南星於拆除現場亦稱系爭房屋為林明弘所有等各
情，在在足以使被告確認系爭房屋為林明弘所有。被告係依上開
客觀情狀認系爭房屋屬林明弘所有，主觀上應無毀壞告訴人建物
之犯意，尚難以毀壞他人建築物罪名相繩等情，經核並無不合。
且查依上開和解筆錄內容所載及證人林明弘之證述，告訴人對於
系爭房屋所在之基地，即新竹縣竹北市○○段十興小段六九地號
土地，並無所有權；是縱依告訴人所述及證人林錦春、林彭香妹
、林明弘等人之證供，可認告訴人係系爭房屋之原始起造人，仍
屬占用他人土地所建造，且屬未辦理保存登記（第一次所有權登
記）之建物。卷查證人林明弘於前次發回更審前之原審已結證稱
「（何時向乙○○買房子？）太久了，他已經搬出去二十多年了
，他把磚造的房子賣給我，因為沒有用，我就將房子買回來用」
，證人林德光亦證稱「二十幾年前，乙○○在其他地方蓋房子，
乙○○親口告訴我，他用六千元（新台幣）把房子賣給林明弘」
、「（賣甚麼房子？）只有賣磚房」各等語（見原審更(一)卷第一
一八、一二一頁）。證人林明弘係告訴人之代理人，證人林德光
為被告之父，彼此利害關係不同，所證既相一致，應非虛妄。於
此，顯見林明弘已因受讓告訴人系爭房屋，而擁有系爭房屋事實
上之處分權。則被告依據執行名義聲請對林明弘為強制執行，據
以拆除，自難認有藉執行人員之執行而毀損他人建築物之犯意。
原判決關此部分理由之說明，雖略欠周詳，但結論並無不同，而
於判決結果不生影響。至於系爭房屋如何設稅籍或使用情形、原
審法院承審分割共有物事件之受命法官有無另外諭知、林明弘如
何拆除自己興建部分之建物、磚造之系爭房屋有無放置告訴人之
農具或該農具屬於何人所有等各情，因均與本件待證事實無直接
關聯。原審縱未為調查，或未加以說明，亦與應於審判期日調查
之證據未予調查或判決不備理由之情形，尚有不合。上訴意旨仍
執系爭房屋係告訴人所有之陳詞，對於原判決已說明論斷之事項
，重為爭執，與法律規定得為第三審上訴理由之違法情形，不相
適合，應認其上訴為違背法律上之程式，予以駁回。
據上論結，應依刑事訴訟法第三百九十五條前段，判決如主文。
中    華    民    國  九十五  年    十    月  二十六  日
                      最高法院刑事第七庭
                          審判長法官  呂  潮  澤
                                法官  吳  昆  仁
                                法官  孫  增  同
                                法官  趙  文  淵
                                法官  吳      燦
      本件正本證明與原本無異
                                      書  記  官
中    華    民    國  九十五  年    十    月   三十   日
                                                  Ｒ


司法院資訊處製作；財團法人民間司法改革基金會備份。
